【裁判字號】    97,消債更,110
【裁判日期】    980930
【裁判案由】    更生事件
【裁判全文】
臺灣士林地方法院民事裁定           97年度消債更字第110號
債  務  人  甲○○
                        號2樓.
上列債務人聲請更生事件，本院裁定如下：
    主  文
債務人甲○○自中華民國98年10月2 日時17起開始更生程序。
命司法事務官進行本件更生程序。
    理  由
一、按債務人與金融機構協商成立者，不得聲請更生或清算，但
    因不可歸責於己之事由，致履行顯有重大困難者，不在此限
    。本條例施行前，債務人依金融主管機關協調成立之中華民
    國銀行公會會員辦理消費金融案件無擔保債務協商機制與金
    融機構成立之協商，準用前項之規定，消費者債務清理條例
    第151 條第5 項、第6 項分別定有明文。次按，債務人不能
    清償債務或有不能清償之虞，且無擔保或無優先權之債務總
    額未逾新臺幣（下同）1200萬元者，於法院裁定開始清算程
    序或宣告破產前，得向法院聲請更生，觀諸消費者債務清理
    條例第3 條、第42條第1 項規定自明。又法院開始更生程序
    之裁定，應載明其年、月、日、時，並即時發生效力。法院
    開始更生或清算程序後，得命司法事務官進行更生或清算程
    序，必要時得選任律師、會計師或其他適當之自然人或法人
    一人為監督人或管理人，復為同條例第45條第1 項、第16條
    所明定。
二、聲請意旨略以：伊有不能清償債務情事，前曾於民國95年6
    月依照中華民國銀行公會會員辦理消費金融案件無擔保債務
    協商機制請求共同協商債務清償方案，並協商成立，協商條
    件為每月還款2 萬6251元。惟伊年事已高並無固定工作，僅
    有每月直銷工作之微薄收入，不足支應每月生活必要支出及
    協商金額，故伊確係因不可歸責於己，致履行協商條件顯有
    重大困難。且伊無擔保或無優先權之債務總額未逾1200萬元
    ，復未經法院裁定開始清算程序或宣告破產，爰向本院聲請
    更生等語。
三、經查，債務人所主張之上開事實，業據提出財團法人金融聯
    合徵信中心當事人綜合信用報告之協商前置專用債權人清冊
    （見本院卷第12至17頁），95、96年度綜合所得稅各類所得
    資料清單及財產歸屬清單（見本院卷第18至19頁、第81頁）
    ，96、97年各類所得扣繳暨免扣繳憑單（見本院卷第20頁、
    第144 至145 頁），債務人全戶戶籍謄本（見本院卷第31至
    32頁），中華民國銀行公會會員辦理消費金融案件無擔保債
    務協商機制協議書及還款計劃書影本（見本院卷第37至39頁
    ），重大傷病證明卡（見本院卷第49至50頁），郵政存簿內
    頁影本及客戶歷史交易清單（見本院卷第87至93頁、第132
    至137 頁）等為證，核閱屬實。且經本院依職權向最大債權
    金融機構台新國際商業銀行（下稱台新銀行）函查協商過程
    等情屬實，有台新銀行97年6 月2 日民事陳報狀在卷可考，
    堪認為真正。次查，依債務人97年各類所得扣繳暨免扣繳憑
    單所示，債務人97年度平均月收入所得為1 萬1464元，加計
    債務人扶養義務人韓新平每月給付之扶養費5000元，及扶養
    義務人韓君平每月給付之扶養費1000元後，債務人每月可得
    收入僅為1 萬7464元，實不足以負擔協商金額2 萬6251元，
    更遑論支應其基本生活必要支出。是債務人主張其有不可歸
    責於己之事由，致履行協商條件顯有困難，當屬實在。此外
    ，債務人復查無消費者債務清理條例第6 條第3 項、第8 條
    或第46條各款所定駁回更生聲請之事由存在，則債務人聲請
    更生，應屬有據。揆諸首開說明，應予開始更生程序，並命
    司法事務官進行本件更生程序，爰裁定如主文。
中    華    民    國    98    年    9     月    30    日
                  民事第三庭  法      官  施月燿
上為正本係照原本作成。
本件不得抗告。
中    華    民    國    98    年    9     月    30    日
                              書  記  官  朱亮彰


司法院資訊處製作；財團法人民間司法改革基金會備份。
